臺灣臺北地方法院民事判決
108年度訴字第2023號
原      告  蕭梅嬌  

訴訟代理人  董家豪律師
被      告  許世洧  



訴訟代理人  江榮祥律師
上列當事人間請求修復漏水等事件，本院於民國111年4月13日言
詞辯論終結，判決如下：
    主  文
被告應依如附件所示之方式修繕門牌號碼新北市○○區○○路○○○弄○
號三樓建物。
被告應給付原告新臺幣參萬陸仟壹佰伍拾元，及自民國一百零八
年三月九日起至清償日止，按週年利率百分之五計算之利息。
原告其餘之訴駁回。
訴訟費用由被告負擔百分之九十五，餘由原告負擔。
本判決第一項於原告以新臺幣壹拾捌萬元供擔保後，得假執行，
但被告如以新臺幣伍拾肆萬元為原告預供擔保，得免為假執行。
本判決第二項於原告以新臺幣壹萬貳仟元供擔保後，得假執行，
但被告如以新臺幣參萬陸仟壹佰伍拾元為原告預供擔保，得免為
假執行。
原告其餘假執行之聲請駁回。
    事實及理由
壹、程序方面
一、本件原告原主張被告所有門牌編號新北市○○區○○路000巷00
    弄0號3樓房屋（下稱系爭3樓）之前露臺、室外前露臺之防
    水層等有瑕疵，致其所有之門牌編號新北市○○區○○路000巷0
    0弄0號2樓房屋（下稱系爭2樓）因上開瑕疵而有漏水之情形
    ，請求被告修繕系爭3樓，雖被告於訴訟繫屬中之民國111年
    3月1日將系爭3樓所有權讓與訴外人張雯芳（見本院卷第477
    頁），惟本件訴訟標的法律關係，除依民法第767條第1項中
    段規定請求修繕漏水外，另依民法第184條第1項前段、第19
    1條第1項前段規定請求被告賠償系爭3樓移轉登記前已支出
    之檢測費及租金減收損害（見本院卷第513、500頁），張雯
    芳經本院依職權告知訴訟後，並未參加訴訟，而與被告同稱
    ：張雯芳沒有承擔本件排除侵害及侵權行為等債務，只是口
    頭約定本件訴訟所有與該房地有關之事務均由被告處理等語
    （見本院卷第534頁），上開所有權移轉之事實對本件即無
    影響，本件自仍得由被告為適格之當事人（兩造及張雯芳均
    無異議，見本院卷第534頁），合先敘明。
二、又原告原以前所述之原因事實，請求被告容任其進入系爭3
    樓進行修繕工程至不漏水之狀態，並給付漏水檢測費用新臺
    幣（下同）3萬6,150元本息。嗣本於同一基礎事實，迭次變
    更，改為請求被告將系爭房屋3樓依如附件所示之方式修繕
    （下稱系爭修繕方式），並追加請求被告給付因漏水導致之
    租金損失2萬6,000元本息（見本院卷第497頁、第511至512
    頁；訴之聲明如後所述）。核其所為變更及追加，合於民事
    訴訟法第255條第1項第2款之規定，均應予准許，無徵得被
    告同意之必要。
貳、實體方面　　
一、原告主張：伊為系爭2樓所有人，被告則原為同棟之系爭3樓
    所有人，107年間向伊承租系爭2樓之房客向伊反應系爭2樓
    室內有漏水及壁癌等情形（下稱系爭漏水情形），伊女兒乃
    委託訴外人中國東方建設有限公司（下稱東方建設公司）於
    107年8月20日進行漏水檢測，認漏水係系爭3樓之前露臺-地
    坪結構防水層搭接上有瑕疵，以及室外前露臺-外牆牆面有
    局部裂縫、破損及外牆結構防水層搭接上有瑕疵（下合稱系
    爭瑕疵）所致，被告顯未盡修繕、管理、維護系爭3樓之義
    務，非僅侵害伊對系爭2樓之所有權，並經伊之承租人要求
    自108年7月1日起至109年8月8日止每月減少租金2,000元，
    伊另受有2萬6,000元之損害。爰擇一依民法第767條第1項中
    段、第184條第1項前段、第191條第1項前段規定請求被告修
    繕系爭3樓，並依民法第184條第1項前段、第191條第1項前
    段規定請求被告賠償伊所受損害等語。並聲明：㈠被告應依
    系爭修繕方式修繕系爭房屋3樓。㈡被告應給付伊6萬2,150元
    ，及其中3萬6,150元自起訴狀繕本送達翌日起，暨其餘2萬6
    ,000元，自110年9月29日民事訴之變更暨證據調查聲請狀送
    達翌日起，均至清償日止，按週年利率5%計算之利息。㈢願
    供擔保，請准宣告假執行。
二、被告則以：東方建設公司非法院囑託之鑑定機關，進行檢測
    之訴外人林義翔未具備鑑定漏水之特別學識經驗，其實施檢
    測之儀器及步驟亦有問題，檢測結論自非正確，不足憑採。
    又系爭2樓、3樓所在之公寓原始設計皆有前後陽台，地板原
    皆設有排水口，下接公共排水支管連通公共排水幹管，系爭
    2樓漏水顯係公共管線堵塞造成，原告不得請求伊修復漏水
    ，更無從請求伊賠償檢測費用及減收租金之損害。縱應依東
    方建設公司建議之系爭修繕方式修繕，依公寓大廈管理條例
    （下稱公寓條例）第10條第2項及第12條規定，應由同棟建
    物1樓至5樓區分所有權人，按其共有之應有部分比例分擔修
    繕費用、檢測費用，原告請求賠償減收租金損害部分，亦已
    罹於民法第127條第3款之2年短期消滅時效，伊得拒絕賠償
    等語，資為抗辯。並聲明：㈠原告之訴及假執行之聲請均駁
    回。㈡如受不利之判決，願供擔保請准宣告免為假執行。
三、經查，原告為系爭2樓所有權人，被告則原為系爭3樓所有權
    人，於本件訴訟進行中之111年1月23日將系爭3樓出賣予張
    雯芳，並於111年3月1日辦竣所有權移轉登記，原告於提起
    本件訴訟前之107年間經由其女兒委託東方建設公司就系爭
    漏水情形檢測漏水原因，該公司於107年8月20日出具專業漏
    水檢測單（下稱系爭檢測報告）等情，有系爭2樓、3樓之建
    物登記第一類謄本、土地建物查詢資料及系爭檢測報告等件
    可參（見店司調卷第211頁，本院卷第19、475至477頁，店
    調卷第13至159頁），且為兩造所不爭執，堪可信實。
四、得心證之理由
　㈠系爭漏水情形是否為系爭瑕疵所致？
　1.按由當事人一方自行委託具專門知識經驗者，就具體事實 
    適用專門知識所得鑑定判斷，稱為「私鑑定」。私鑑定做成
    之鑑定報告，雖與民事訴訟法所謂「鑑定」之證據方法不同
    ，但仍具私文書性質，如予當事人辯論機會，仍非不得成為
    法院形成心證原因，故仍屬事實認定之自由心證範圍。
　2.原告主張系爭漏水經委託東方建設公司檢測，確認係系爭瑕
    疵所致，並以系爭檢測報告為證；被告雖不爭執該檢測報告
    之形式真正，惟辯以東方建設公司非法院囑託之鑑定機關，
    負責檢測之林義翔僅具丙級營建防水技術士證照，不具漏水
    鑑定之專業知識，又於進行檢測後提出工程合約書，顯非公
    正第三方鑑定機構，且實施檢測之儀器及步驟亦有問題，系
    爭檢測報告不足憑採，原告並未證明系爭漏水情形乃因系爭
    瑕疵所致云云。查：
　⑴觀諸系爭檢測報告，已以文字輔以檢測當日現場照片詳實記
    載林義翔進行漏水檢測之方法、過程，以及推論其檢測結論
    之方式（見店司調卷第23至135頁），而於檢測報告結果認
    定漏水原因為：「1.新北市○○區○○路000巷00弄0號3樓室外
    前露臺-地坪結構防水層搭接上有瑕疵導致漏水。2.新北市○
    ○區○○路000巷00弄0號3樓室外前露臺室外-外牆牆面有局部
    裂縫、破損以及外牆結構防水層搭接上有瑕疵導致漏水。」
    （見店司調卷第137頁），其內容無何顯然違背經驗或論理
    法則之處，堪認系爭檢測報告乃林義翔本於其專門知識就具
    體事實所得之鑑定判斷，且業經本院通知鑑定證人即系爭檢
    測報告之製作人林義翔到庭作證，經其就系爭檢測報告之檢
    測方法、過程、推論經過等情證述明確（見本院卷第458至4
    65頁），並賦予兩造詢問證人之機會，已令兩造就系爭檢測
    報告之內容及結論有相當之辯論機會，揆諸前揭說明，雖系
    爭檢測報告非本院囑託之鑑定結果，仍得採為本院形成心證
    之基礎。
　⑵又依被告提出之營建防水技術士技能檢定規範，丙級營建防
    水技術士具有辨識各種防水材料級其施工工法，及施作至少
    1項專業防水工法之能力及專業知識（見本院卷第487至493
    頁），足見丙級營建防水技術士就防水相關事務具有一定之
    專業知識，且林義翔證稱其為中國科技大學土木及防災設計
    研究所肄業，曾於駿瑩工程實業有限公司擔任工地主任10年
    ，目前為東方建設公司負責人至今約7年等語（見本院卷第4
    58頁），被告並未爭執之，稽此更堪認林義翔除了取得上開
    證照外，亦有相關之學術背景及實務經驗，就防水工程之管
    理及止漏水修繕，衡情應有相當之專業能力，而能勝任系爭
    2樓漏水原因之檢測工作。至系爭檢測報告雖一併檢附修繕
    工程之報價單（見店調卷第153至159頁），但修復漏水及回
    復漏水區域原狀之方式與所需費用，同係委託檢測者所關切
    ，且避免重複鑑定，由檢測者依檢測時發見漏水之原因、狀
    態，提出專業之防水、止漏、回復等建議及估價，當無損於
    檢測者就漏水原因所為之認定。況林義翔於進行檢測時，亦
    有取得被告之同意，並在其陪同下進行檢測（見店司調卷第
    149至151頁、本院卷第459頁），未見被告於檢測時爭執林
    義翔欠缺專業性及公正性，足認其實係因系爭檢測報告結論
    不利於其，方以林義翔之專業性不足否定系爭檢測報告之實
    質證據力，自非可採。
　⑶另關於實施檢測之儀器，林義翔雖證稱：「（高週波水份儀
    ）有沒有經過沒有檢定，我不確定，但我知道防水技術協進
    會也有使用該儀器進行檢測。」、「我是從代理商購買取得
    該儀器，已經忘記是從哪一家是代理商購得，但確定是原廠
    的機器，取得時間我忘記了，有沒有進行校準我不清楚。」
    等語（見本院卷第464頁），然衡諸林義翔進行檢測之時間
    為107年8月20日，距其到庭作證之111年2月14日已逾3年餘
    ，其就當日檢測使用器材之細節記憶不清，尚符常情，實難
    憑此遽認該「高週波水份儀」為不合格之儀器。又如何依該
    儀器判斷有無漏水，林義翔證稱：「（問：請說明混凝土含
    水量數值之意義，該數值如何得出？）是用以判斷測試標的
    與樓下的滲漏水有無關連，其數值為相對的數值，圖片上的
    數值指的是混凝土含水的百分比。」、「該儀器的作用是在
    確認混凝土含水量有無變化，如無變化則數值應為一定，有
    變化則數值會有所改變，該儀器只能用在測定混凝土的含水
    量。」等語（見本院卷第461、465頁），可見林義翔係以「
    高週波水份儀」測量之混凝土含水量相對數值判斷滲漏水情
    形是否為系爭3樓所致，縱然該儀器未經校準，其相對數值
    之改變仍係本於同一未經校準之基準所得，對於檢測結果亦
    不生影響。被告空言指摘系爭檢測報告不可採，亦難憑取。
　⑷至林義翔進行檢測時，雖未如被告所稱待系爭3樓前露臺樓地
    板及其內管線完全乾燥後再進行其他測試，然林義翔已證述
    其於不同測試進行前，均會將系爭3樓前露臺地板擦乾；所
    有測試必須在同一天進行，測量的點必須相同，以免測試的
    基準數值改變，如此才能做出有意義的對比；其係以混凝土
    含水量的數值去做判斷，及測試過程目視發現原本乾燥的牆
    面頂板有滲漏水，以此得出結論等語（見本院卷第460至461
    頁、第463頁），足見林義翔於檢測時已有考量個別測試間
    相互影響之問題，並盡力避免之，其檢測步驟並無何不合理
    之處。且系爭2樓頂板於未測試前及進行個別測試後測量得
    出之混凝土含水量分別為3.7%、4.5%、4.7%、5.0%（見店司
    調卷第37、93、113、129頁），顯見系爭2樓頂板於系爭3樓
    前露臺地板有積水情形時，均會發生混凝土含水量上升之情
    形，已足認係系爭3樓前露臺地板確有防水層之瑕疵，否則
    積水應不致向下滲漏。另依據外牆灑水測試之結果，於外牆
    灑水後，有水自牆外向牆內滲入而導致積水於系爭3樓前露
    臺地板，且有水滲漏至系爭2樓（見店司調卷第121至129頁
    ），亦堪認系爭3樓前露臺外牆之防水層確有相當之瑕疵。
    從而，系爭檢測報告之結論認系爭漏水情形乃系爭瑕疵所致
    ，確與經驗及論理法則相符，自堪據以認定本件漏水之原因
    。
　⑸再就公共排水管線嚴重堵塞而論，雖經林義翔證述：「（問
    ：請鈞院提示檢測報告第14頁附圖19、第24頁圖38、第25頁
    圖40，綜合上情是否表示公共幹管有堵塞的情形？） 有堵
    塞，但堵塞原因及堵塞的位置為何無從得知。」等語在卷，
    然其亦證稱：「（問：如公共幹管不再使用或修復，是否仍
    會造成2樓漏水？）是，下雨或3樓前露台地坪如有積水，仍
    會造成2樓漏水。」等語（見本院卷第463頁），顯見公共排
    水管線堵塞並非漏水之原因，且如未解決系爭3樓前露臺地
    坪及外牆之瑕疵，仍會持續發生漏水。被告以公共管線堵塞
    為由，指稱系爭檢測報告不足證明漏水原因，仍非可採。
　⑹綜上，系爭檢測報告之結論足堪採為認定漏水原因之證據，
    應認系爭漏水情形係系爭3樓之系爭瑕疵所致。
　㈡原告依民法第767條第1項中段規定，請求被告依系爭修繕方
    式修繕系爭3樓，有無理由？依民法第191條第1項前段規定
    ，請求被告賠償漏水檢測費用3萬6,150元本息及租金損失2
    萬6,000元本息，有無理由？
　1.按所有人對於妨害其所有權者，得請求除去之；因故意或過
    失，不法侵害他人之權利者，負損害賠償責任；負損害賠償
    責任者，除法律另有規定或契約另有訂定外，應回復他方損
    害發生前之原狀。第一項情形，債權人得請求支付回復原狀
    所必要之費用，以代回復原狀。民法第767條第1項中段、第
    184條第1項前段及第213條第1項、第3項分別定有明文。次
    按損害賠償，除法律另有規定或契約另有訂定外，應以填補
    債權人所受損害及所失利益為限，則為同法第216條第1項所
    明定，而鑑定費倘係證明損害發生及其範圍所必要之費用，
    即屬損害之一部分，應得請求賠償（最高法院107年度台上
    字第1600號判決意旨參照）。
　2.原告主張被告應以系爭修繕方法修復漏水、賠償檢測費及減
    收租金損害等語。查：
　⑴系爭漏水情形乃系爭3樓之系爭瑕疵所致，業如前㈠所述，該
    漏水已妨害原告對系爭2樓所有權之圓滿狀態，原告依民法
    第767條第1項中段規定，請求被告依東方建設公司指派之林
    義翔檢測後所建議之系爭修繕方式修繕系爭3樓，防止繼續
    漏水至系爭2樓，自屬有據。雖被告辯稱系爭修繕方式無法
    修復公共管線堵塞，並無必要，縱應依該方式修繕，亦應依
    公寓條例之規定，由全體區分所有權人分擔修繕之費用云云
    。惟公共管線堵塞非本件漏水之原因，前已敘及，系爭修繕
    方式所修繕之標的為系爭3樓前露臺之地坪及外牆，乃針對
    防水層失效所致漏水而為，核屬必要方式，且修繕位置均屬
    系爭3樓之專有部分，自無由全體區分所有權人負擔修繕費
    用之問題，被告上開辯詞，應非可採。
　⑵又本件漏水既係系爭3樓前露臺之地坪及外牆防水層失效造成
    ，被告對於系爭3樓之維護即有欠缺，並致系爭2樓因漏水而
    受損，被告就此亦應負過失侵權責任。而原告為證明系爭漏
    水情形乃系爭3樓之瑕疵所致，自行委請東方建設公司進行
    漏水檢測，支出諮詢費及檢測費用1,500元、3萬4,650元，
    已據原告提出發票（見店司調卷第161、163頁）為證，並經
    林義翔證實（見本院卷第459頁），堪信為真。且漏水之原
    因繁多，其成因之判斷又須相當之專業智識經驗，並非僅具
    一般生活經驗之人所得判斷，是以如欲釐清漏水之原因而判
    斷責任歸屬，通常均須委由相關專業人士進行檢測或鑑定方
    得確認之，原告所支出之諮詢費及檢測費用合計3萬6,150元
    （即1,500元+3萬4,650元=3萬6,150元），自屬證明損害發
    生及其範圍所必要之費用，原告依民法第184條第1項前段規
    定，請求被告如數賠償，亦屬有據。
　⑶至原告另主張因系爭漏水情形所生之租金損失2萬6,000元，
    雖據提出其與承租人訂定之減租約定為證（見本院卷第411
    頁），惟原告並未提出收繳租金之單據或金流之證明，自難
    憑此即認原告確實受有租金收入減少之損失，原告請求被告
    賠償此部分損害，則非有據。　
　⑷從而，原告依民法第767條第1項中段規定請求被告依系爭修
    繕方法修繕系爭3樓，並依民法第184條第1項前段規定請求
    被告給付3萬6,150元，及自起訴狀繕本送達之翌日即108年3
    月9日（見店司調卷第193頁）起至清償日止之法定遲延利息
    （下稱3萬6,150元本息），為有理由，逾此範圍之請求，為
    無理由。
五、綜上所述，原告依民法第767條第1項中段規定請求被告依系
    爭修繕方式修繕系爭3樓，並依民法第184條第1項前段請求
    被告給付3萬6,150元本息，為有理由，應予准許，逾此範圍
    之請求，則無理由，應予駁回。又原告請求被告修繕系爭3
    樓及賠償檢測費部分既有理由，其另依同法第184條第1項前
    段、第191條第1項前段規定請求修繕系爭3樓，及依同法第1
    91條第1項前段規定請求賠償檢測費部分，即毋庸審究，附
    此敘明。
六、兩造就原告勝訴部分，已陳明願供擔保請為准、免假執行宣
    告，於法均核無不合，茲分別酌定相當之擔保准許之。又原
    告敗訴部分，其假執行之聲請亦失所附麗，併駁回之。　
七、本件事證已臻明確，兩造其餘攻擊防禦方法及所援用之證據
    ，經審酌後認與本件判決結果無影響，爰不逐一論列，併此
    敘明。
八、訴訟費用負擔之依據：民事訴訟法第79條。　　　　
中　　華　　民　　國　　111 　年　　5 　　月　　30　　日
                  民事第六庭  審判長法  官  許純芳

                                    法  官　劉宇霖

                                    法  官  許柏彥
以上正本係照原本作成。
如對本判決上訴，須於判決送達後20日內向本院提出上訴狀。如
委任律師提起上訴者，應一併繳納上訴審裁判費。
中　　華　　民　　國　　111 　年　　5 　　月　　31　　日
                                    書記官  蔡庭復